【裁判字號】    92,交上易,688
【裁判日期】    920909
【裁判案由】    過失傷害
【裁判全文】
臺灣高等法院臺南分院刑事判決            九十二年度交上易字第六八八號    Ｇ
      上  訴  人  臺灣臺南地方法院檢察署檢察官
      被      告  甲  ○  ○
右上訴人因被告過失傷害案件，不服臺灣臺南地方法院九十二年度交易字第九九號中
華民國九十二年六月二十日第一審判決（起訴案號：臺灣臺南地方法院檢察署九十一
年度偵字第二三八四號），提起上訴，本院判決如左：
      主      文
上訴駁回。
甲○○緩刑貳年。
      事      實
一、甲○○於九十一年十一月十七日上午九時五十五分許，駕駛ＶＰ─六六七三號自
    用小客車，沿臺南縣佳里鎮○○路由南往北方向行駛，在行經該路與進學路設有
    燈光號誌管制之交岔路口時，本應注意汽車行駛至交岔路口，轉彎車應讓直行車
    先行，而依當時情形，客觀上又無不能注意之情事，其能注意，竟疏於注意暫停
    ，讓同路對向上之直行車先行，貿然作左轉彎欲進入進學路，適乙○○騎乘ＫＧ
    Ｂ─０六三號重型機車，沿佳東路快車道由北往南自對向駛至，乙○○本亦應注
    意機車行駛時，駕駛人應注意車前狀況，並隨時採取必要之安全措施，而依當時
    情形，客觀上亦無不能注意之情事，其能注意竟疏未注意該處為交岔路口，可能
    會有車輛橫彎駛出之車前狀況，未採取減速慢行，以保持隨時可以煞停之安全措
    施，反而持速行駛直行，欲穿越岔路口，致見狀閃煞不及，其所騎乘機車車頭遂
    與甲○○所駕駛自用小客車前保險桿發生碰撞，造成乙○○人車倒地，受有左踝
    內踝骨骨折之傷害。車禍事故發生後，臺南縣警察局佳里分局警員據報到場處理
    ，在警員尚不知何人為肇事車輛駕駛人前，甲○○主動表示其為駕駛人，自首犯
    行，接受裁判。
二、案經乙○○訴由臺南縣警察局佳里分局報請臺灣臺南地方法院檢察署檢察官偵查
    起訴。
      理      由
一、訊之被告甲○○對於右開時、地發生碰撞車禍，致告訴人乙○○受傷之事實，均
    坦承不諱，核與告訴人乙○○指訴情節相符，並有道路交通事故調查報告表一紙
    、道路交通事故現場蒐證照片四幀及佳里綜合醫院診斷證明書一紙在卷可資佐證
    。
二、按汽車（均含機車）行駛時，駕駛人應注意車前狀況，並隨時採取必要之安全措
    施；汽車行駛至交岔路口，轉彎車應讓直行車先行，道路交通安全規則第九十四
    條第三項、第一百零二條第一項第六款分別定有明文。查被告及告訴人均有經正
    常程序考領駕駛執照，俱為有駕駛經驗之人，對於上開交通安全規則自知之甚稔
    ，為其等應注意之事項，而肇事當時係天候晴朗、日間自然光線、柏油路面、標
    線清晰、有快慢車道劃分、正常號誌岔路口、限速五十公里，有前開道路交通事
    故調查報告表載明可考，據此判斷，足見依當時狀況被告及告訴人客觀上並無不
    能注意之情狀，是被告其應注意能注意竟疏於注意其為轉彎車，未暫停讓對向之
    直行車先行，即貿然作左轉彎，而告訴人亦應注意且能注意該處為交岔路口，可
    能會有車輛橫彎駛出之車前狀況，竟疏未注意減速慢行，以保持隨時可以煞停之
    安全措施，反持速直行欲穿越岔路口，致與未讓直行車先行即作左轉之被告上開
    汽車發生撞擊而肇事，被告及告訴人自有違前開規定之注意義務，其二人均顯有
    過失，臺灣省臺南區車輛行車事故鑑定委員會亦同此認定，並鑑定被告為肇事主
    因、告訴人為肇事次因，有該委員會南鑑字第九二０二七三號鑑定意見書一份在
    卷可憑。而告訴人雖與有過失，然本件車禍既是被告過失併合發生，被告過失罪
    責，自仍不能因此解免。而被告之過失行為與告訴人所受上開傷害間，顯有相當
    因果關係，亦無疑義。從而，本件事證已甚明確，被告過失傷害犯行，堪以認定
    。
三、查被告甲○○對於駕車肇事，致被害人受傷，雖非故意，但按其情節，應注意並
    能注意，而不注意，核其所為，係犯刑法第二百八十四條第一項前段過失傷害罪
    。又其肇事後未被有偵查權之公務員或機關發覺其為犯嫌前，留在事故現場向到
    場處理之警員自承犯行，進而接受裁判，此業經被告供明在卷可按，並有臺南縣
    警察局佳里分局九十二年四月二十九日佳警交字第０九二０００七五四四號函文
    載明可考，被告行為合乎自首之要件，應依刑法第六十二條前段減輕其刑。
四、原審以被告甲○○事證明確，因予適用刑法第二百八十四條第一項前段、第六十
    二條前段、第四十一條第一項前段，罰金罰鍰提高標準條例第一條前段、第二條
    規定，並審酌被告品行、應負過失責任之程度即其為肇事主因、造成告訴人傷害
    之結果、尚未與告訴人達成和解，及被告於犯後之態度等一切情狀，量處有期徒
    刑三月，並諭知如易科罰金以三百元折算一日之標準，以資懲儆。本院經核原判
    決認事用法，並無不合，檢察官循告訴人請求，上訴意旨，指摘原判決量刑過輕
    ，為無理由，應予駁回。
五、末按被告甲○○曾受有期徒刑以上刑之宣告，有臺灣高等法院被告全國前案紀錄
    表在卷足憑。兼以案發後已頗表悔意，復與告訴人乙○○達成和解，有本院九十
    二年度交附民字第一七五號和調書附卷可稽，並已付清賠償金新臺幣二十五萬元
    ，告訴人乙○○亦到庭表明不願深究之意。歷經此次偵審程序，當知警惕，信無
    再犯之虞。本院因認其所受刑之宣告，以暫不執行為適當，爰併予宣告緩刑二年
    ，以勵自新。
據上論斷，應依刑事訴訟法第三百六十八條，刑法第七十四條第一款，判決如主文。
本案經檢察官許仲瑩到庭執行職務。
中    華    民    國      九十二      年      九      月      九        日
                                  臺灣高等法院臺南分院刑事第一庭
                                      審判長法官  茆    臺    雲
                                            法官  蔡    長    林
                                            法官  李    文    福
右正本證明與原本無異。
不得上訴。
                                      法院書記官  李    良    倩
中    華    民    國      九十二      年      九      月      十        日
附錄：本判決論罪法條
刑法第二百八十四條第一項：
因過失傷害人者，處六月以下有期徒刑、拘役或五百元以下罰金，致重傷者，處一年
以下有期徒刑、拘役或五百元以下罰金。


司法院資訊處製作；財團法人民間司法改革基金會備份。
